【裁判字號】    99,上易,890
【裁判日期】    991125
【裁判案由】    詐欺等
【裁判全文】
臺灣高等法院高雄分院刑事判決         99年度上易字第890號
上  訴  人  臺灣屏東地方法院檢察署檢察官
被      告  蔡建宏
上列上訴人因被告詐欺等案件，不服臺灣屏東地方法院98年度訴
字第604 號中華民國99年7 月20日第一審判決（起訴案號：臺灣
屏東地方法院檢察署96年度偵字第6668、6738號、97年度偵字第
253 號），提起上訴，本院判決如下：
    主  文
上訴駁回。
    事實及理由
一、本案經本院審理結果，認第一審判決認事用法均無不當，應
    予維持，並引用第一審判決書記載之證據及理由。
二、檢察官上訴意旨以：被告蔡建宏迭於警詢、偵查及原審審理
    中陳稱出售門號0000000000號行動電話予不詳姓名者，此部
    分應已明確。又原審共同被告李文明為首之使用偽卡詐騙集
    團尚有其他人未經查獲，且原審共同被告李文明為首之使用
    偽卡詐騙集團多使用他人電話作為掩飾，藉以逃避警方之查
    緝，而李文明與謝坤憲、「肉仔」關係密切，謝坤憲、肉仔
    應係詐騙集團成員。原審判決被告蔡建宏無罪，尚有未當。
三、經查，被告蔡建宏所申請門號0000000000號行動電話固係由
    「肉仔」持用，並「肉仔」於96年9 月11日12時2 分許、14
    時54分許曾使用門號0000000000號行動電話與使用門號0000
    000000號行動電話之謝坤憲通聯，另謝坤憲亦曾使用門號00
    00000000號行動電話與李文明通聯，此均有通訊監察譯文在
    卷可參（見警卷2 第96、98頁），然觀諸「肉仔」與謝坤憲
    之通話內容，並無從佐證「肉仔」有持被告蔡建宏所申請門
    號0000000000號行動電話而為犯罪行為；況依起訴書之記載
    ，原審共同被告李文明等人係以偽造信用卡盜刷之方式詐取
    特約商店之財物，亦無其他積極證據足佐原審共同被告李文
    明等人持偽造信用卡盜刷、詐取財物之犯行有因使用被告蔡
    建宏申請之行動電話門號0000000000號而得到助力，被告蔡
    建宏出賣0000000000號行動電話門號與原審共同被告李文明
    等人之行使偽造文書及詐欺等犯罪行為即屬無關。原審因而
    以不能證明被告蔡建宏犯罪，而為被告蔡建宏無罪之諭知，
    核無違誤。檢察官上訴意旨，指摘原判決不當，為無理由，
    應予駁回。
四、據上論斷，應依刑事訴訟法第368 條、第373 條，判決如主
    文。
本案經檢察官劉玲興到庭執行職務。
中    華    民    國    99    年    11    月    25  日
                    刑事第八庭  審判長法  官 洪兆隆
                                      法  官 張盛喜
                                      法  官 郭玫利
以上正本證明與原本無異。
本判決不得上訴。
中    華    民    國    99    年    11    月    25  日
                                      書記官 梁美姿
附件：
臺灣屏東地方法院刑事判決               98年度訴字第604號
公  訴  人  臺灣屏東地方法院檢察署檢察官
被      告  蔡建宏  男  30歲（民國○○年○月○日生）
                    身分證統一編號：Ｚ000000000號
                    住高雄市○○區○○里○○街63巷29號
                    （現另案押於臺灣高雄看守所）
上列被告因偽造有價證券等案件，經檢察官提起公訴（96年度偵
字第6738號），本院判決如下：
    主  文
蔡建宏無罪。
    理  由
一、按被告以外之人於審判外之陳述，雖不符前4 條之規定，而
    經當事人於審判程序同意作為證據，法院審酌該言詞陳述或
    書面陳述作成時之情況，認為適當者，亦得為證據。當事人
    、代理人或辯護人於法院調查證據時，知有第159 條第1 項
    不得為證據之情形，而未於言詞辯論終結前聲明異議者，視
    為有前項之同意，刑事訴訟法第159 條之5 定有明文。本件
    下列所引具傳聞性質之證據，當事人均未爭執其證據能力，
    亦未於本案言詞辯論終結前對證據能力聲明異議，依上開規
    定，視為當事人同意作為證據，復經本院於審理時逐一提示
    予當事人表示意見，本院審酌該等供述證據之取得過程並無
    瑕疵，與本案待證事實間復具有相當之關聯性，以之為本案
    證據並無不當，自得採為本件認定犯罪事實之基礎，而皆具
    證據能力。
二、公訴意旨略以：被告蔡建宏可預見其向電信股份有限公司申
    辦之行動電話門號，若任意交付他人使用，將可能成為幫助
    他人犯罪之用，竟仍不違其本意，而基於幫助詐欺之故意，
    於民國95、96年間，在自由時報分類廣告欄，見到刊登購買
    行動電話門號之廣告，即以電話與廣告所留之行動電話取得
    聯絡後，至高雄市向和信電信股份有限公司某門市部，申辦
    0000000000號行動電話門號1 支，之後在高雄市○○路與建
    國路口，以新臺幣（下同）500 元之代價，將該支行動電話
    門號出售予真實姓名年籍均不詳之人，而該人再將該支行動
    電話門號，交予共同被告李文明所屬盜刷偽造信用卡集團某
    真實姓名年籍均不詳綽號「肉仔」之成員使用，因認被告蔡
    建宏涉有刑法第30條第1 項、第339 條第1 項之幫助詐欺取
    財罪嫌等情。
三、按犯罪事實應依證據認定之，無證據不得認定犯罪事實；不
    能證明被告犯罪者，應諭知無罪之判決，刑事訴訟法第154
    條第2 項、同法第301 條第1 項前段分別定有明文。次按認
    定不利於被告之事實，須依積極證據，苟積極證據不足為不
    利於被告事實之認定時，即應為有利於被告之認定，更不必
    有何有利之證據；又事實之認定，應憑證據，如未能發現相
    當證據，或證據不足以證明，自不能以推測或擬制之方法，
    以為裁判基礎；而刑事訴訟法上所謂認定犯罪事實之積極證
    據，係指適合於被告犯罪事實之認定之積極證據而言，雖不
    以直接證據為限，間接證據亦包括在內；然而無論直接或間
    接證據，其為訴訟上之證明，須達於通常一般之人均不致有
    所懷疑，而得確信其為真實之程度者，始得據為有罪之認定
    ，倘其證明尚未達到此一程度，而有合理之懷疑存在時，致
    使無從形成有罪之確信，根據「罪證有疑，利於被告」之證
    據法則，即不得遽為不利被告之認定（最高法院29年上字第
    3105號、30年上字第816 號、40年台上字第86號及76年台上
    字第4986號判例意旨參照）。另按刑法上之幫助行為，須行
    為人有幫助他人犯罪之意思，以物質上或精神上之助力予正
    犯以實施犯罪之便利，使其易於實施之積極或消極行為之謂
    ；幫助犯之成立，除須具有幫助他人犯罪之故意與行為外，
    仍須所為幫助行為與正犯所實行之犯罪間，具有直接之影響
    ，亦即幫助犯之幫助行為，須與正犯之意思相一致，始足當
    之。倘行為人所為與正犯所實行之犯罪行為間，並無直接之
    影響，即難以幫助犯相繩（最高法院89年度台上字第1505號
    及96年度台上字第6822號判決意旨可資參照）。
四、公訴意旨認被告蔡建宏涉犯上開罪嫌，係以其於警詢、偵查
    中均自承將其所申辦之0000000000號行動電話門號出售予他
    人、及上開門號之通訊監察譯文等為其主要論據。經查：
  (一)上開0000000000號行動電話門號係被告蔡建宏所申設，並於
    申設後出售真實姓名年籍均不詳之人等情，迭據被告蔡建宏
    於警詢、偵訊及本院審理中（見96年偵字第6738號卷第6 頁
    、第24頁及本院卷二第78頁）均供承不諱，並有上開行動電
    話門號申請人基本資料1 紙（見上開偵卷第19頁）附卷可憑
    ，是被告蔡建宏申辦上開行動電話門號後將之提供他人使用
    之事實應可認定。
  (二)惟依上開公訴意旨所示，檢察官認被告蔡建宏涉犯幫助詐欺
    罪嫌，無非係因被告蔡建宏所申辦上開行動電話門號，後經
    同案被告李文明所屬盜刷偽造信用卡集團之另一真實姓名年
    籍均不詳綽號「肉仔」之成員使用。然依本件起訴書之記載
    ，共同被告李文明、陳嘉樂、楊進港、王俊傑、黃登文、陳
    春吉（均另行審結）等人係以盜刷偽造信用卡之方式，詐取
    各該商店之財物，渠等犯罪手法，並非使用上開行動電話門
    號為工具，與時下常見電話詐欺集團係以電話聯絡被害人，
    佯稱以不實事項，使被害人陷於錯誤而交付財物之手段不同
    ，是被告蔡建宏所申辦上開行動電話門號，似與上開共同被
    告李文明等人所為經檢察官提起公訴之行使偽造信用卡、行
    使偽造私文書及詐欺取財等犯行無關。復觀卷附之通訊監察
    譯文（見上開偵卷第9 頁、第11頁），有一使用0000000000
    號行動電話門號名為謝坤憲之人，曾於96年9 月11日12時2
    分許及同日14時54分許2 度撥打電話予綽號「肉仔」之人，
    而該名為謝坤憲之人，並未經檢察官認定屬上開盜刷偽造信
    用卡集團之一員，且觀渠等此2 次電話通聯之內容，亦無從
    認定與上開共同被告李文明等人盜刷偽造信用卡犯行有關。
    是依公訴人所為舉證，本院實難認定被告蔡建宏提供上開行
    動電話門號予他人之行為，係提供何種物質上或精神上之助
    力，便利共同被告李文明等人所屬之盜刷偽造信用卡集團遂
    行渠等盜刷偽造信用卡犯行，而對渠等所實行之犯罪行為產
    生有直接之影響，參諸上開判例意旨，就被告蔡建宏所為提
    供上開行動電話門號予他人之行為，即難以幫助犯相繩。
五、綜上所述，公訴人所舉之前揭證據，僅能證明被告蔡建宏將
    其所申辦之行動電話門號提供他人使用，然尚難證明被告蔡
    建宏所為與正犯所實行之犯罪行為間，有何直接之影響。從
    而，公訴人所持之前開論據，均無法採為認定被告蔡建宏犯
    罪之證據；此外，復查無其他積極證據足資證明被告蔡建宏
    有何幫助詐欺取財之犯行，被告蔡建宏被訴幫助詐欺取財罪
    自屬不能證明，揆諸上開判例意旨及說明，自應為無罪之諭
    知。
據上論斷，應依刑事訴訟法第301 條第1 項，判決如主文。
本案經檢察官任亭到庭執行職務。
中    華    民    國    99    年    7     月    20    日
                  刑事第五庭  審判長法  官  石家禎
                                    法  官  陳秀慧
                                    法  官  程士傑
以上正本證明與原本無異。
如不服本判決應於收受判決後10日內向本院提出上訴書狀，並應
敘述具體理由；其未敘述上訴理由者，應於上訴期間屆滿後20日
內向本院補提理由書（均須按他造當事人之人數附繕本）「切勿
逕送上級法院」。
中    華    民    國    99    年    7     月    20    日
                                    書記官  黃美玲

司法院資訊處製作；財團法人民間司法改革基金會備份。
